【裁判字號】    92,易緝,537
【裁判日期】    921120
【裁判案由】    違反律師法
【裁判全文】
臺灣臺中地方法院刑事判決                        九十二年度易緝字第五三七號
    公  訴  人  臺灣臺中地方法院檢察署檢察官
    被      告  甲○○  男  三.
右列被告因違反律師法案件，經檢察官提起公訴（八十七年度偵字第五六０七號），
本院合議庭裁定改以簡簡式審判程序審理後，判決如左：
    主  文
甲○○未取得律師資格，意圖營利而辦理訴訟事件，處有期徒刑貳月，如易科罰金，
以佰元折算壹日。
    事  實
一、甲○○未取得律師資格，竟意圖營利，於民國八十六年二月間某日，接受曾瓊真
    之委任，辦理曾瓊真訴請離婚之訴訟事件，雙方並約定分次給付報酬。而甲○○
    應允受任後，先於八十六年二月十九日，代曾瓊真撰寫存證信函予曾瓊真之配偶
    ，向羅至興主張曾瓊真遭其遺棄等情，隨即向曾瓊真收取費用新台幣（下同）一
    千元；復於八十六年三月三日，為利於第一審離婚訴訟事件程序之進行，代曾瓊
    真撰寫離婚調解聲請狀，並向曾瓊真收費八千元；而曾瓊真訴請離婚訴訟事件經
    第一審判決後，再於八十六年七月二十六日，代曾瓊真撰寫該離婚事件之上訴狀
    ，並收費一萬三千元，而辦理曾瓊真該離婚事件之上訴事宜。
二、案經臺灣臺中地方法院檢察署檢察官自動檢舉偵查起訴。
    理  由
一、訊據被告甲○○對於右揭未取得律師資格，接受曾瓊真之委任，代為撰寫相關訴
    訟文書而辦理辦理曾瓊真訴請離婚之訴訟事件，並收取費用之事實坦承不諱，並
    經證人曾瓊真於偵查中證述屬實，且被告撰寫之存證信函、離婚調解聲請狀及上
    訴狀等影本在卷足憑，而被告並未取得律師資格之情，亦有法務部函一份在卷可
    稽。查律師法第四十八條第一項規定「未取得律師資格，意圖營利而辦理訴訟事
    件者，除依法令執行業務者外，處：：：。」。該條其立法意旨明示：「無律師
    資格而執行律師業務者，嚴重破壞司法威信且損害司法人員形象，自有加以規範
    防制之必要：：：增列非律師不得執行業務之範圍及罰則規定，期使非律師非法
    執業現象，得以澈底消除，以維司法威信，保障人民權益，所謂訴訟事件，係指
    民事、刑事及行政訴訟事件，而非訟事件則指非訟事件法中之民事、商事非訟事
    件而言。為使未取得律師資格者，依法令辦理非訟事件，避免枉遭處罰，曾列『
    除依法令執行業務者外』十字，以資明確。」。是就前開立法意旨觀之，其立法
    目的在於杜絕未具律師資格執行律師業務之不法現象，以保障人民權益及維護司
    法威信；而所謂「辦理訴訟事件」，自應包括撰寫民事、刑事及行政訴訟相關之
    書狀及代為辦理當事人出庭民事、刑事及行政訴訟而為訴訟行為而言。本件被告
    既代案外人曾瓊真撰寫上述相關之訴訟文書，已是辦理民事訴訟事件之訴訟行為
    至為明顯，而由被告代為撰寫訴訟文書後即收取前開報酬等情以觀，被告顯有營
    利之意圖甚明，足認被告之自白與事實相符。本件事證明確，被告之犯行洵堪認
    定。
二、核被告甲○○所為，係犯律師法第四十八條第一項之未取得律師資格，意圖營利
    ，而辦理訴訟事件罪。按行為後法律有變更者，適用裁判時之法律，刑法第二條
    第一項前段定有明文。查律師法第四十八條業於八十七年六月二十四日修正公布
    ，並經行政院於九十年十二月十九日令，定自九十一年一月一日施行，因修正前
    律師法第四十八條之規定，已移置於修正後第四十八條第一項，則被告行為後律
    師法第四十八條既已修正，自應適用裁判時之律師法第四十八條第一項處罰，公
    訴人對此未及審酌，誤引該法修正前之第四十八條作為被告論罪科刑之依據，尚
    有未洽，併此敘明。爰審酌被告犯罪之動機、目的、手段、為圖私利破壞律師規
    範與信譽，及犯後坦承犯行，態度良好等一切情狀，量處如主文所示之刑，並諭
    知易科罰金之折算標準（被告行為後，刑法第四十一條業經總統於九十年一月十
    日修正公布，並於同年月十二日生效，爰依修正後刑法第四十一條第一項前段為
    此諭知，附此敘明），以資懲儆。
據上論斷，應依刑事訴訟法第二百七十三條之一第一項、第二百九十九條第一項前段
，修正後律師法第四十八條第一項，刑法第二條第一項前段、第十一條前段、修正後
第四十一條第一項前段，罰金罰鍰提高標準條例第二條，判決如主文。
中      華      民      國    九十二    年     十一     月     二十     日
                              臺灣臺中地方法院刑事第四庭
                                    法  官  王  世  華
右正本證明與原本無異。
如不服本判決，應於判決送達後十日內向本院提出上訴狀，上訴於臺灣高等法院臺中
分院( 須附繕本 )。
                                    書記官
中      華      民      國    九十二    年     十一     月     二十     日
附錄論罪科刑法條
律師法第四十八條第一項
未取得律師資格，意圖營利，而辦理訴訟事件者，除依法令執行業務者外，處一年以
下有期徒刑，得併科新台幣三萬元以上十五萬元以下罰金。


司法院資訊處製作；財團法人民間司法改革基金會備份。
